臺灣花蓮地方法院民事裁定　　　　　　 100年度監宣字第51號
聲　請　人　許桂枝
相　對　人　李進金
利害關係人　李秀英
上列聲請人聲請監護宣告事件，本院裁定如下：
    主  文
宣告李進金（男、民國○○年○○月○○日生、身分證統一編號：Ｚ000
000000號）為受監護宣告之人。
選定許桂枝（女、民國○○年○月○日生、身分證統一編號：Ｚ0000
00000號）為受監護宣告之人之監護人。
指定李秀英（女、民國○○年○月○日生、身分證統一編號：Ｚ00000
0000號）為會同開具財產清冊之人。
聲請費用新臺幣壹仟元由受監護宣告之人負擔。
    理  由
一、本件聲請意旨略以：聲請人許桂枝之配偶即相對人李進金因
    罹患有慢性呼吸衰竭、泌尿道感染、消化性潰瘍、貧血等疾
    病，致不能為意思表示或受意思表示，或不能辯識其意思表
    示效果，為此依民事訴訟法第597條以下之規定，聲請宣告
    相對人為受監護宣告之人，併選定聲請人為受監護宣告之人
    李進金之監護人、利害關係人即相對人之女李秀英為會同開
    具財產清冊之人等語，並提出戶籍謄本、診斷證明書、親屬
    關係系統表、印鑑證明等件為證。
二、按對於因精神障礙或其他心智缺陷，致不能為意思表示或受
    意思表示，或不能辨識其意思表示之效果者，法院得因本人
    、配偶、四親等內之親屬、最近一年有同居事實之其他親屬
    、檢察官、主管機關或社會福利機關之聲請，為監護之宣告
    ，民法第14條第1 項定有明文。查本院於鑑定人前訊問相對
    人，相對人無反應，躺在床上，插有呼吸管及鼻餵管，靠呼
    吸器呼吸乙情，有本院100年9月29日訊問筆錄1份在卷可稽
    。又據鑑定人行政院衛生署花蓮醫院（以下簡稱花蓮醫院）
    莊宗運醫師之意見，認相對人於99年12月29日因呼吸困難
    送慈濟醫院急診插管後，轉門諾醫院住院接受治療，並於10
    0年3月16日轉至花蓮醫院呼吸照護病房住院至今。於門諾醫
    院出院時經診斷為肺炎合併急性呼吸衰竭（插氣管內並使用
    呼吸器），敗血症合併敗血性休克，腸胃道出血及貧血。住
    院迄今，都是臥床、要人協助翻身、呼吸需要使用呼吸器、
    進食則是經由鼻胃管灌食，目前仍住在呼吸照顧病房，經內
    科診斷為慢性呼吸衰竭、泌尿道感染、消化性潰瘍及貧血。
    經檢查及鑑定(一)相對人之身體狀態為四肢攣縮屈曲、使用氣
    管內管及呼吸器協助呼吸、痰多須抽痰、使用鼻管進食。
    CDR （臨床失智量表）為5分。意指「無法理解或沒有反應
    。無法辨認家人。需人餵食，可能會有吞嚥困難而需使用鼻
    管餵食。大小便失禁。臥床，無法坐立，站立，肢體攣縮。
    」。(二)精神狀態：意識昏迷，態度無法配合、無眼神接觸，
    注意力無法集中，對叫喚無反應，情感淡默、無法表達情緒
    ，四肢攣縮、無法依指示做出動作、無法自行移動肢體，無
    法言語，因無法言語且對叫喚無反應，故無法評估相對人之
    思考狀態，又有關相對人之知覺幻覺無法評估，認知功能：
    因無法回答，故無法表現出判斷力、計算能力、人時地向感
    、抽象思考等。(三)日常生活狀況：無法自理日常生活，無法
    進行買賣，無法進行有意義的社會性活動。故鑑定結果認為
    相對人為慢性呼吸衰竭及失智症個案，平時日常生活自我照
    顧需人協助，無法和他人做有意義的溝通，無法表達自己的
    想法，也無法了解他人想法或指示，有精神障礙或其他心智
    缺陷（失智症、慢性呼吸衰竭），已達完全不能為（受）意
    思表示或辨識意思表示效果，預後差，無回復之可能性，此
    有該醫院100年10月11日花醫管字第1000007112號函暨所附
    精神鑑定報告書1份附卷可憑（見本院卷第53頁至第57頁）
    。
    本院綜上事證，認相對人確因精神障礙，致不能為（受）意
    思表示或辨識其效果，本件聲請，為有理由，應予准許，爰
    依法宣告相對人為受監護宣告之人。
三、次按受監護宣告之人應置監護人。又法院為監護之宣告時，
    應依職權就配偶、四親等內之親屬、最近一年有同居事實之
    其他親屬、主管機關、社會福利機構或其他適當之人選定一
    人或數人為監護人，並同時指定會同開具財產清冊之人。法
    院為前項選定及指定前，得命主管機關或社會福利機構進行
    訪視，提出調查報告及建議。監護之聲請人或利害關係人亦
    得提出相關資料或證據，供法院斟酌。又法院選定監護人時
    ，應依受監護宣告之人之最佳利益，優先考量受監護宣告之
    人之意見，審酌一切情狀，並注意下列事項：一、受監護宣
    告之人之身心狀態與生活及財產狀況。二、受監護宣告之人
    與其配偶、子女或其他共同生活之人間之情感狀況。三、監
    護人之職業、經歷、意見及其與受監護宣告之人之利害關係
    。四、法人為監護人時，其事業之種類與內容，法人及其代
    表人與受監護宣告之人之利害關係，民法第1110條、第1111
    條、第1111條之1分別定有明文。查聲請人及利害關係人李
    秀英分別為相對人之配偶、長女，且有意願擔任相對人之監
    護人及會同開具財產清冊之人等情，有戶籍謄本、親屬關係
    系統表、印鑑證明、同意書等件在卷可稽。又本院依職權函
    請花蓮縣政府委託社團法人花蓮縣兒童暨家庭關懷協會進行
    訪視，提出報告，據覆略以：聲請人為相對人之配偶，此次
    聲請監護宣告，為提領相對人之銀行存款作為支付相對人之
    醫療費用，因不知其密碼無法提領，初步評估並無不利相對
    人之情事。相對人自發病初期即由聲請人獨自負起陪伴之責
    ，聲請人在自身允許之時間前往探視，給予實質陪伴，相對
    人於醫療院所之各項情事皆由聲請人出面處理，聲請人之子
    女少有實質之照顧及陪伴，但仍在自身允許的時間內偶爾前
    來探視相對人。聲請人與院內之互動佳，態度配合且和善，
    對於院內照顧相對人之各項情事皆無特殊之要求及抱怨。費
    用繳納均由聲請人及其兒子負擔，但近期已有二次延誤繳納
    ，此費用對聲請人之壓力頗大，聲請人在目前暫時收入來源
    減少時，節省開支以支付相對人之醫療費用，能盡力支付相
    對人之費用，有實質照料。以相對人實際生活情況等面向評
    估，聲請人適任監護人無明顯不當，鑑請參酌其他監護人選
    意見及客觀事實條件進行監護人選定。又經家族會議，建議
    會同開具財產清冊之人由相對人之長女李秀英擔任。有該協
    會100年9月5日花兒家受第1000043號函暨所附成年人之監護
    宣告案件訪視評估報告1份在卷可考。本院參酌上揭資料，
    認聲請人為相對人之配偶，係相對人生病住院迄今實際照顧
    相對人之人，而利害關係人為相對人之長女，亦協助並支持
    聲請人照顧相對人，相對人受照護情況良好，因此認由聲請
    人負責養護及照顧相對人並管理其財產，應能符合相對人之
    最佳利益，爰選定聲請人為相對人之監護人，併指定利害關
    係人為會同開具財產清冊之人。又依民法第1113條準用同法
    第1099條之規定，於監護開始時，監護人許桂枝對於受監護
    宣告人李進金之財產，應會同李秀英，於2個月內開具財產
    清冊，並陳報法院，併此敘明。
四、依民事訴訟法第608條第1項裁定如主文。
中    華    民    國   100    年    10    月    18    日
                      家事法庭  法  官  陳月雯
正本係照原本作成。
如不服本裁定關於選定監護人及指定會同開具財產清冊之人等部
分，應於送達後10日內向本院提出抗告狀，並繳納抗告費新臺幣
1千元；其餘關於宣告監護之部分，不得抗告。
中    華    民    國   100    年    10    月    19    日
                                書記官  陳蓮茹